【裁判字號】    89,交聲,404
【裁判日期】    900731
【裁判案由】    違反道路交通管理處罰條例聲明異議
【裁判全文】
臺灣臺北地方法院交通事件裁定                    八十九年度交聲字第四四號
    異議人即
    受處分人  甲○○
右列受處分人因違反道路交通管理處罰條例案件，對於臺北市交通事件裁決所中華民
國八十九年五月十一日所為之處分( 原處分案號：北市交裁駕字第22-754439 號 )聲
明異議，本院裁定如左：
          主      文
異議駁回。
          理      由
一、按機器腳踏車駕駛人及附載座人，未戴安全帽者，應處駕駛人新臺幣五百元罰鍰
    ，「道路交通管理處罰條例」第三十一條第三項有明文規定。
二、本件受處分人即異議人甲○○於八十八年九月三十日下午一時五十六分許，未戴
    安全帽即駕駛一輛車牌ATD-320 號重型機器腳踏車，途經臺北市○○路一二○巷
    ，為臺北市政府警察局信義分局警備隊執勤員警孫瑞隆當場攔停制止，以受處分
    人有違反「道路交通管理處罰條例」第三十一條第三項規定之行為而摯單( 北市
    警交(87)Ｂ字第754439號 )舉發並指定應到案日期( 八十八年十月十五日 )交予
    受處分人甲○○收受，卻遭其拒絕簽收，乙○○○○即在該紙舉發違規通知單「
    收受通知聯者簽章」欄內記明其事由，依「違反道路交通管理事件統一裁罰標準
    及處理細則」第十一條第二項第一款前段規定，視為受處分人甲○○已收受該紙
    舉發違規通知單。嗣受處分人未依限到案聽候裁決，亦未依規定自動繳納罰鍰，
    原處分機關乃於八十九年五月十一日依「道路交通管理處罰條例」第三十一條第
    三項規定逕行裁處新臺幣五百元罰鍰之處分。
三、訊據受處分人甲○○固不否認其駕駛車牌ATD-320 號重型機器腳踏車於前揭時地
    為警攔停之事實，惟矢口否認其有未戴安全帽駕駛該輛重型機器腳踏車之違規行
    為，辯稱略以：該輛ATD-320 號重型機器腳踏車輪胎胎壓不足，準備至住家附近
    機車店充氣，剛發動引擎而尚未實際行駛，本件係舉發員警執勤精神不集中誤判
    云云。經查：
    (一)汽( 機 )車輪胎胎壓是否充足，為行車前應注意詳細檢查事項，「道路交通
        安全規則」第八十九條第一款定有明文。若汽( 機 )車輪胎胎壓不足( 俗稱
        ：沒氣 )而在胎壓充足( 俗稱：打氣 )前勉強行駛，胎壓不足之輪胎勢必因
        嚴重磨損而報廢，否則影響行車安全，此為一般考領有駕駛執照之駕駛人必
        備之常識。本件受處分人若在行車前即已知悉輪胎「沒氣」，自應手推該輛
        重型機器腳踏車至機車店充氣，待胎壓充足後，再行啟動引擎行駛，方為正
        確駕駛方法。受處分人既自承為警攔停當時，該輛車牌ATD-320 號重型機器
        腳踏車引擎已經啟動，且不否認其本人係跨坐於機車座墊上，則其辯稱「輪
        胎沒氣，正準備去打氣」云云，核與常情有違，尚難信為真實。
    (二)證人( 舉發員警 )孫瑞隆於本院調查中到庭具結證述其係當場攔停受處分人
        ，受處分人駕駛該輛重型機器腳踏車未戴安全帽，且拒絕簽收舉發違規通知
        單等情明確。證人孫瑞隆係原處分機關認定受處分人有前開違規行為之原證
        人，其在本院調查時，在法官面前以言詞證述本件訴訟上之待證事實( 即受
        處分人有駕駛機車未戴安全帽之違規事實 )，本院由其上開供述已得受處分
        人確有上開違規行為之心證，且於卷存證據資料內並無任何積極證據足以證
        明證人孫瑞隆前開供述係屬虛偽，亦無足以令人顯信證人孫瑞隆之證述為不
        可採之品性證據或前科證據存在。本院自不得僅以證人孫瑞隆為本件開單告
        發受處分人之員警而全盤抹煞其在訴訟上所具有之原證人資格，而受處分人
        對前開證人之供述亦無法舉出或請本院調查任何對其有利之證據資料，以使
        本院對證人孫瑞隆所證述受處分人違規之事實產生任何合理之懷疑。況查執
        行勤務警察掣單舉發違反「道路交通管理處罰條例」所列之違規事實，本質
        上為行政處分，係公務員基於職務上之權力，依法就特定之具體事件所為之
        具公法上效果之單方面行政行為，基於公務員為公法上行為具有公信力之原
        則，該行政行為當可被推定為真正，而其據以依法處分之事實認定亦為正確
        無誤。本件受處分人空言否認其未戴安全帽駕駛機器腳踏車云云，無非係卸
        責之詞，不足採信。本件受處分人之違規行為堪以認定。從而原處分機關依
        「道路交通管理處罰條例」第三十一條第三項規定，裁處新臺幣五百元罰鍰
        ，核無違誤。本件聲明異議為無理由，應予駁回。
據上論斷，應依道路交通案件處理辦法第十九條，裁定如主文。
中      華      民      國    九    十    年      七      月    卅一    日
                          臺灣臺北地方法院交通法庭
                                  法  官  鍾      華
右正本證明與原本無異。
如不服本裁定，應於裁定送達後五日內向本院提出抗告狀。
                                  書記官  黃  繡  琴
中      華      民      國    九    十    年      七      月   三十一   日


司法院資訊處製作；財團法人民間司法改革基金會備份。
